【裁判字號】    99,交聲,981
【裁判日期】    990709
【裁判案由】    違反道路交通管理處罰條例聲明異議
【裁判全文】
臺灣臺北地方法院交通事件裁定         99年度交聲字第981號
原處分機關  臺北市交通事件裁決所
異  議  人
即受處分人  甲○○
上列異議人即受處分人因違反道路交通管理處罰條例事件，對於
臺北市交通事件裁決所中華民國99年5月19日所為之處分（原處
分案號：北市裁罰字第裁22-A05YQC650號）聲明異議，本院裁定
如下：
    主  文
異議駁回。
    理  由
一、按汽車駕駛人停車時，在設有禁止停車標誌、標線之處所停
    車者，處新臺幣（下同）600 元以上1,200 元以下罰鍰，道
    路交通管理處罰條例第56條第1 項第4 款定有明文。次按禁
    止停車線，用以指示禁止停車路段，以劃設於道路緣石正面
    及頂面為原則，無緣石之道路得標繪於路面上，距路面邊緣
    以30公分為度。本標線為黃實線，線寬除設於緣石正面者以
    緣石高度為準外，其餘皆為10公分。本標線得加繪黃色「禁
    止停車」標字，30公分正方，每字間隔30公分，沿本標線每
    隔20公尺至50公尺橫寫一組。本標線禁止時間為每日上午7
    時至晚間8 時，如有延長或縮短之必要時，應以標誌及附牌
    標示之，道路交通標誌標線號誌設置規則第168 第1 項、第
    2 項、第3 項、第4 項定有明文。
二、原處分意旨略以：本件異議人即受處分人（下稱受處分人）
    甲○○於99年3月14日18時43分許，將其駕駛車號7792-DY號
    自用一般小客車，停放於劃設黃線而屬禁止停車之臺北市○
    ○街前，經臺北市政府警察局交通警察大隊員警以拍照方式
    採證，並以異議人有違反道路交通管理處罰條例第56條第1
    項第4款規定之行為掣單逕行舉發。嗣受處分人於舉發通知
    單上所載之應到案日期前，向原處分機關申訴，原處分機關
    函請原舉發單位調查結果，仍認受處分人有上開違規行為，
    乃依道路交通管理處罰條例第56條第1項第4款規定，於民國
    99年5月19日以北市裁罰字第裁22-A05YQC650號裁決書裁處
    受處分人罰鍰900元。
三、異議意旨略以：假日黃線開放停車不是政府苦民所苦的德政
    嗎？我停車的時間是假日，而且是黃線，假日都是不開單及
    拖吊的，結果當天又開單又拖吊，那邊並無任何告示說是否
    可以停車，停車位嚴重不足，假日停放在黃線上皆是，何以
    不公平的處罰，況且舉發機關也同意撤銷拖吊費用，何以同
    樣的行為會構成違法，為此聲明不服，請求撤銷原處分云云
    。
四、經查：
  (一)本件受處分人於99年3月14日18時43分許，將其駕駛車號779
    2-DY號自用一般小客車，停放於劃設黃實線而屬禁止停車之
    臺北市○○街前之事實，此為受處分人所自承，且有舉發通
    知單及採證照片在卷可憑，是此部分事實洵堪認定。
  (二)按黃實線設於路側，用以禁止停車，禁止停車之時間為每日
    上午7時至晚間8時，如有延長或縮短之必要時，應以標誌及
    附牌標示之，道路交通標誌標線號誌設置規則第149條第1項
    第1款第4目、第168條分別定有明文，是黃實線之路段除有
    以標誌或附牌標示延長或縮短外，凡上述時段，不分平日、
    假日，應一律禁止停車。受處分人駕駛7792-DY號自用小客
    車自應遵守道路交通標誌、標線、號誌之指示、警告、禁制
    規定，並服從執行交通勤務之警察或依法令執行指揮交通及
    交通稽查任務人員之指揮，以維護交通秩序，確保交通安全
    。且受處分人於本院訊問時：我知道黃線在平日晚上8點開
    放到早上，是可以停車的等語（見本院卷第39頁背面），顯
    然其對於路邊緣石有繪製黃實線之路段禁止停車之相關規定
    係有認知；受處分人於99年3月14日18時43分許將7792-DY號
    自用小客車停在青田街前路邊緣石劃設有黃實線之路段上，
    停放日期為99年3月14日雖係星期假日，惟該路段假日並無
    開放停車，此有臺北市政府警察局交通警察大隊99年3月25
    日北市警交大執字第09930722300號書函（本院卷第29頁）
    可稽，與本院依職權查閱臺北市交通管制工程處網頁公告之
    「禁停黃線假日彈性開放停車路段彙整表」（本院卷第33頁
    至第36頁）並未將台北市○○街列入假日彈性開放停車路段
    乙情相符，本件7792-DY號自用小客車被取締之地點亦未設
    置延長或縮短禁止路邊停車，或假日開放停車之標誌及附牌
    標示，亦據受處分人自陳在卷，上開黃線路段在每日之上午
    7 時至晚間8時，均屬禁止停車之處所，受處分人自應依現
    場黃實線之指示，禁止停車。受處分人既於當日18時43分將
    車輛停放於違規地點時，該處尚不得停車，受處分人即有違
    規之行為。受處分人辯稱：假日於該處附近停車皆是，假日
    是開放黃線停車，且該處並未設立標誌或附牌禁止假日停車
    云云，自非可採。
  (三)又按行政行為，應以誠實信用之方法為之，並應保護人民正
    當合理之信賴；行政行為，非有正當理由，不得為差別待遇
    ，行政程序法第8條、第6條分別定有明文，此即行政法上之
    誠實信用原則、信賴保護原則及平等原則。是基於事理本質
    ，相同事件固應為相同之處理，不得任意為差別之待遇；然
    在法治國家，遵守法規為每一國民之責任，自亦不得以他人
    違規行為尚未被取締，即執以為自己亦可以不遵守規定之適
    法理由，否則即曲解平等原則之真義，亦即人民不得主張「
    不法之平等」，故行政機關若怠於行使權限，致使人民因個
    案違法狀態未排除而獲得利益時，該利益並非法律所應保護
    之利益，因此其他人民不能要求行政機關比照該違法案例授
    予利益。縱當時該處亦有其他駕駛人違規停放車輛，亦非受
    處分人可執平等原則據以免責之事由。是受處分人上述所辯
    ，不足為其有利之認定。從而本件事證明確，受處分人之違
    規行為，堪予認定。
  (四)至於本件受處分人雖因申訴程序經臺北市政府警察局交通警
    察大隊同意撤銷該次7792-DY號自小客車拖吊移置及保管費
    用（見本院卷第9頁），惟依前揭說明，本件受處分人之違
    規行為明確，受處分人據此認定無違規行為，容有誤會，亦
    非可採。
五、是以，本件受處分人於99年3月14日18時43分，在設有黃實
    線禁止停車標線之路段停車，該路段復查無例假日得以停車
    之公告或標誌，受處分人有在設有禁止停車標線之處所停車
    之違規，事證明確，從而，原處分機關依道路交通管理處罰
    條，原處分機關因此認受處分人有上開違規行為，依道路交
    通管理處罰條例第56條第1項第4款及違反道路交通管理事件
    統一裁罰基準規定，裁處異議人900元罰鍰，並無不當。本
    件異議，為無理由，應予駁回。
據上論斷，應依道路交通案件處理辦法第19條，裁定如主文。
中    華    民    國    99    年    7     月    9     日
                  交通法庭  法  官  章曉文
以上正本證明與原本無異
如不服本裁定應於送達後5日內向本院提出抗告狀
                            書記官  林義盛
中    華    民    國    99    年    7     月     9    日

司法院資訊處製作；財團法人民間司法改革基金會備份。
